臺灣臺南地方法院民事判決　　　　　　　 91年度訴字第680號
原　　　告　保證責任臺南市第三信用合作社
法定代理人　丁○○
訴訟代理人　邱玲子律師
　　　　　　鄭慶海律師
被　　　告　乙○○
　　　　　　丙○○
共　　　同
訴訟代理人　黃品彰律師
上列當事人間請求侵權行為損害賠償事件，經本院於民國94年11
月16日言詞辯論終結，判決如下：
    主  文
原告之訴及假執行之聲請均駁回。
訴訟費用由原告負擔。
    事  實
甲、原告方面：
一、聲明：(一)被告應連帶給付原告新台幣（下同）2,000,000元
    ，及自起訴狀繕本送達之翌日起至清償日止，按年息百分之
    5計算之利息。(二)訴訟費用由被告負擔。(三)原告願供擔保，
    請准宣告假執行。
二、陳述：
(一)、被告乙○○原任職於原告合作社，被告丙○○於民國74年12
    月17日擔任乙○○之職務保證人，約定乙○○在原告合作社
    服務期間如有違背章程社規及侵害原告合作社利益等情，願
    與乙○○負連帶清償責任，有員工保證書可證，且至87年10
    月7日經第18次對保，被告仍有承認保證人之事實。嗣於88
    年2月間，原告之客戶甲○○、陳誼畇（即陳繪如即徐陳阿
    梅）夫妻向財政部檢舉被告乙○○涉嫌侵占其存款，案經台
    南市政府87年6月17日南市財金字第214號函示原告速查明實
    情。繼又委任律師邱明政以乙○○有假藉職務之便盜蓋空白
    提、存款契據文件，扣留甲○○夫妻存摺、冒貸盜領達5,00
    0萬元為由要求原告洽商賠償事宜。嗣經原告進行專案查帳
    ，發覺甲○○、陳誼畇檢舉之事項尚非無據，如此原告將無
    法免除賠償損害之責，經權衡利害得失，為避免造成金融風
    暴，影響原告之信譽及形象，並為確保客戶之權益及減輕原
    告之賠償範圍，遂於88年3月22日與甲○○、陳誼畇二人達
    成協議，由原告賠償渠等1,300萬元，另由被告乙○○賠償
    1,500萬元在案（被告乙○○賠償甲○○夫婦1,500萬元一事
    ，除其中15萬元係交付現金外，其餘1,485萬元則由被告轉
    帳至第三人王振鏗之帳戶後，再由王振鏗開立合支之支票交
    由甲○○夫婦兌現），有協議書可稽。為此，甲○○、陳誼
    畇告訴乙○○偽造文書案件雖因而徐某未再積極進行，因而
    獲台灣台南地方法院檢察署86年偵字第8393號不起訴處分確
    定，然原告經查帳結果，認為乙○○於85年至86年間尚涉有
    侵占陳誼畇存款1,600萬元及盜領甲○○、陳誼畇二人之存
    款306萬元之新事實新證據，乃訴請台灣台南地方法院檢察
    署偵辦被告乙○○之犯罪行為（89年度偵字第221號）。因
    之，被告乙○○在任職原告期間，既有侵占及盜領客戶甲○○、陳誼畇等人之存款而獲取不法利益，致原告因此支付1,
    300萬元之賠償金，依民法第197條第2項規定，被告乙○○
    仍應負返還此部分不當得利之責任。至於被告丙○○依上揭
    員工保證書之約定，應負連帶清償責任，而上開債務發生時
    ，尚在有效保證期間，應不受增訂民法第756條之3規定之影
    響，為此原告爰在200萬元範圍內行使權利。
(二)、被告對於鑑定人吳丁財會計師依據原告所提供：「自民國80
　　年11月29日至民國86年12月31日間甲○○、陳誼畇、陳火吉
    與乙○○及其關係戶於臺南市第三信用合作社之存、提、借
    款往來明細資料」所制作之「查核鑑定報告書」其中有關「
    資金流動如鑑定報告表列所示」之事實並無爭執（見94年5
    月18日筆錄），惟對於「結論及意見」認定「從80年11月29
    日至86年12月31日止乙○○疑似侵占甲○○於臺南市第三
    信用合作社存款金額為21,140,184元」之事實，則以「沒有
    考慮被告在偵查中提出之資金需求概算表科目之間流動的情
    形，依不起訴書所附調整表可證甲○○尚有2,500多萬元的
    資金缺口。」云云為爭執之論據（見94年5月18日筆錄）。
　　然據鑑定人已證述：「資金需求概算表是兩造各依其有利之
　　主張提出，並無資金流程可以佐證，故從會計方面是不可信
　　，本件鑑定是依照資金來計算，為會計上的方法。」等語（
　　見94年5月18日筆錄），應認被告上開抗辯及89年偵字第221
    號不起訴書採信被告乙○○任意制作之「資金需求概算表」
    認定被告犯罪不能證明等情均不足憑。次按「當事人主張有
    利於己之事實，就其事實有舉證責任」（民事訴訟法第277
    條）。查被告於93年4月7日言詞辯論期日，對於鑑定人要求
    ：「被告在偵查庭時曾指出80年11月29日尚有外借欠款，為
    了鑑定結果正確及避免日後被告以尚有外借欠款而主張鑑定
    結果有誤，被告應提出其於80年11月29日前為甲○○對外向
    被告之親朋好友調借資金之證明」一事，陳述：「已經十幾
    年了，忘記了，也沒有資料。」（見上引期日筆錄），復於
    93年6月2日言詞辯論期日，仍陳述：「證人有透過我向我家
    人、友人借款，但事隔已久已經忘記了。」等語（見上引期
    日筆錄），再衡以經驗法則，設如被告曾為甲○○、陳誼畇
    （即陳誼畇）夫妻向自己或家人或親友借款未獲清償，亦必
    持有甲○○夫妻二人所開具之債權證件（諸如借據、支票之
    類），方符事理，乃被告對此仍付之闕如，俱見被告之抗辯
    純屬憑空杜撰，要非可採，自不足以否定「查核鑑定書」之
    公正性及正確性。再參之證人王星評在本院91年7月3日言詞
    辯論期日證述：「當時被告乙○○有侵占甲○○夫婦數千萬
    元，我記得當時乙○○應該有承認他有侵占，最後以2,800
    萬元和解，乙○○說他當時他的能力只能支付1,500萬元，
    餘額1,300萬元找三信商量，由三信先墊給甲○○夫婦‧‧
    」等語（見上引期日筆錄），而被告對於賠償甲○○夫婦1,
    500萬元之事實亦不爭執（見91年6月11日言詞辯論筆錄），
    及臨訟制作「86年4月2日聲明書」（被告92年5月28日書狀
    附件），以確保被告乙○○之職位（見89年偵字第221號卷
    第406頁陳誼畇證言），凡此相互印證，應可證明被告乙○○確有挪用甲○○夫婦存款之事實，而可佐證「查核鑑定報
    告書」之鑑定結果顯與事實相符。
(三)、至於原告對甲○○、陳誼畇二人送達92年10月20日台南中正
    路第5支郵局第937號存證信函之原因，係在本案審理期間，
    從本院調案之台灣台南地方法院檢察署89年度偵字第221號
    偵查案卷內，發見被告提出甲○○二人曾於86年4月2日由陳
    火吉代筆共同具名之聲明書，記載渠等二人確授權委由被告
    乙○○代為處理存、提款及授信之申請及私人財務處理等情
    ，及提出雙方電腦對帳單為證，並為檢察官處分乙○○不起
    訴所憑之證物，因認甲○○夫婦不無有涉嫌隱瞞實情，騙使
    原告於88年3月22日與渠等二人簽訂協議書並據此賠付1,300
　　萬元之詐欺行為，為避免逾越民法第92條、第93條所定撤銷
    意思表示之除斥期間，乃預先假設為真，以該存證信函聲明
    撤銷簽訂協議書之意思表示，作為司法機關如仍採信該等證
    物為原告不利之判決時，保留得據以追訴甲○○、陳誼畇共
    犯詐欺罪及追償1,300萬元賠償款之法律上權利而已，事屬
    假設性之權利保護方法，自不能據此即認定被告乙○○並無
    侵權行為之事實。
(四)、被告乙○○於85年至86年任職於原告合作社期間侵占客戶甲○○、陳誼畇夫妻寄託在原告合作社之存款，致原告為此賠
    償甲○○、陳誼畇1,300萬元，業經甲○○、陳誼畇在本院
    證實在卷（見91年6月11日筆錄），並有卷附88年3月22日協
    議書可稽。被告乙○○亦承認有侵占甲○○、陳誼畇二人之
    存款數千萬元，最後以2,800萬元和解，由乙○○賠償1,500
    萬元，其餘1,300萬元由原告墊付等情，亦經證人王星評結
    證在卷（見91年7月3日筆錄），應認原告主張之事實為有據
    。另案台灣台南地方法院檢察署89年偵字第221號被告乙○○偽造文書案件，對於原告告訴被告乙○○：1.於84年11月
    29日以客戶陳誼畇名義向原告合作社成功分社冒貸1,600萬
    元；2.自86年1月17日至86年2月25日盜領客戶陳誼畇存款
    306萬元等情，經偵查結果雖處分不起訴，微論依法尚無拘
    束本件民事法院獨立審判之效力，況原處分不起訴之理由尚
    有不當，且不能為被告有利之證明，謹分述如左：
　1.不起訴處分對於被告與甲○○、陳誼畇夫婦長期之資金借貸
　　調度往來，迄84年11月29日止，認定甲○○尚有千萬元以上
    之資金需求等情有如上述，然所謂「千萬元以上」之上限究
    竟若干？1,001萬元？抑或1,999萬元？或在此數字上下之間
    之多少數額？並未明確之認定，假如需求之數額係在被告於
    84年12月29日所借貸1,600萬元之下，則被告超逾此金額所
    為之金錢借貸能否視為甲○○、陳誼畇二人所授權之範圍而
    合法有效？又被告辯稱：該等匯入其自己及郭金印、郭倩秀
    之款項係返還伊調度之款項，並非伊所侵占云云（見不起訴
    處分書第4頁第4行、第5行），則如果返還之金額超逾為甲○○、陳誼畇所調度之金額，則越逾部分能否指非侵占？或
    不當利得？猶待審酌。從而不起訴處分不唯就甲○○、陳繪
    如夫婦需求之資金數額未明確之認定，即泛稱被告於84年11
    月29日以陳誼畇名義借貸之1,600萬元並無偽造文書冒貸及
    侵占之行為已嫌率斷。被告乙○○至84年11月29日止，共代
    甲○○、陳誼畇夫婦調借資金若干？原處分亦未調查並明確
    認定，遽爾採信被告所為係用以返還伊調度之款項並非侵占
    之辯解，亦嫌率斷，自不足為被告有利之證明。
　2.又查，不起訴處分依據甲○○與陳誼畇提出之電腦對帳單原
　　本共13張，認定：「85年5月至86年3月被告乙○○與甲○○
    有密切對帳」云云（見原處分書第9頁第8行至第１０行）。惟
    查，訟爭1,600萬元借款之日期為84年11月29日，茲被告與
    甲○○於85年5月至86年3月所憑對帳之電腦對帳單所載存、
    提款來往資料，顯然不包含84年11月29日之借貸資料在內，
    如此，甲○○、陳誼畇夫婦何能依據對帳單而發現84年11月
    29日被冒貸1,600萬元並遭侵占之事實？從而，究竟上揭13
　　張對帳單所載之存、提款資料之起訖如期如何？有無包含84
  　年11月29日之借貸資料？陳火吉代筆之聲明書所載授權被告
    乙○○行使存、提款及授信申貸與繳息之權，有無授權之期
    限？起訖期如何？凡此均與判斷被告有否以甲○○、陳誼畇
    夫婦名義冒貸及盜領甲○○、陳誼畇存款具有重大關係之事
    實，原處分悉未調查並明確認定，自不能據為被告有利之認
    定。
　3.末查，被告乙○○果如未偽造文書冒貸及盜領甲○○、陳繪
　　如夫婦金錢之情事，則被告乙○○為何願意平白賠付甲○○
　　、陳誼畇夫婦1,500萬元之鉅款？此為被告所不爭，甲○○
    、陳誼畇亦無逼使原告另賠付1,300萬元之餘地？是以本件
    被告雖以迂迴方式將冒貸或盜領陳誼畇之存款，在陳誼畇與
    所利用之人頭戶陳春年、沈錫坤、施又菊、林美吟、沈金印
    、郭清秀等人帳戶間任意多次存提使金錢之流程複雜化，導
    致甲○○、陳誼畇二人無從查核，更為規避洗錢防制法之規
    定，刻意將每次提領款項之數額均控制在百萬元以下，如此
    免以書面簽收款項而可從容隱瞞金錢去向，掩飾其侵占刑責
    ，然依上開說明，仍不影響被告確有侵占客戶存款致原告遭
    受損害之認定。
(五)、被告對於吳丁財會計師94年5月4日「查核鑑定報告書」所為
　　後開之抗辯顯非可取，茲分述如次：
　1.依據吳丁財會計師事務所94年10月20日函檢附「查核鑑定報
    告書」內「結論及意見」欄記載：「依本會計師查核鑑定結
    果，第一項資料所屬期間（註：按係指77年8月l日起至80年
    11月28日止），甲○○及其關係人與乙○○及其關係人帳戶
    間，並無往來或任何存借關係」等語，此外，證人陳誼畇在
    本院94年8月10日言詞辯論期日又證述：「（資金需求除了
    向三信借貸，有無向其他銀行或民間借貸？）沒有」（見本
    審卷361頁、362頁），應認被告抗辯：「關係人帳戶在80年
    1l月29日之前的資金往來情形會影響到本件訴訟的結果，原
    告應提出該部分的資料」等語（見本審卷第363頁五），揆
    之上開說明，即嫌為虛妄之託詞，應非可取。
　2.又證人陳誼畇在本院94年8月10日言詞辯論期日證述：「‧
    ‧85年9月，因眼鏡行拆股，需要退股金三百多萬元，曾向
    乙○○調度資金，乙○○說三信的房貸已經額滿，他會幫我
    們去向其他人調，所以才簽發支票，當時他又表示三信要換
    單，因此有簽發一千萬元的借據一張，並沒有印象有簽一千
    萬元的本票，三張支票有提示沒有兌現，另三張發票日期空
    白的支票在三方同時和解時，和解款各別寫在我們跟被告乙○○的和解書上，有聲明作廢，並交還一千萬元的借據，但
    六張支票原本卻沒有交還給我們·我的存摺是交給乙○○保
    管，資金往來情形是信任乙○○而交給他處理，後來因三信
    常電話通知我要去補銀行票據兌現的款項，我不勝其擾，就
    要求被告乙○○將存摺還給我，但被告卻託詞不返還‧‧後
  　來被告才以對帳單列印交給我，由對帳單逐筆核對，事後被
  　告乙○○請求我保住他的工作，並書立草稿要我及我先生依
  　被告乙○○的草稿寫聲明書‧‧」等語（見本審卷第360頁
    尾行至361頁15行）。基此，應可認定：
  (1)被告提出之所謂「對帳單」（89年度偵字第221號卷第381至
    383頁），實際乃摘列自甲○○在原告合作社開設活期存款
    帳戶自85年11月1日起至86年1月30日止之存支記錄，乃被告
    為面對證人甲○○、陳誼畇夫婦一再催促被告應交還存摺之
    情形下，所為虛與委蛇之行為，然此部分帳戶存款存支資料
    已涵蓋在吳丁財會計師所鑑定之範圍，茲經鑑定結果，已證
    實被告乙○○確有盜領甲○○帳戶存款2,100餘萬元之事實
    （詳如查核鑑定報告書所載），顯示被告於86年間提供上開
    所謂「對帳單」（即甲○○部分存款存支記錄）時，即已預
    知日後將會由此存款存支記錄被發現其有未經甲○○之同意
    盜領存款之行為，因此才會要求甲○○、陳誼畇夫妻於86年
    4月2日開具內容不實之「聲明書」（89年度偵字第221號偵
    查卷第380頁）以掩飾其犯行。此參案發之後，乙○○尚願
    意賠償甲○○、陳誼畇二人計1,500萬元之和解款，為兩造
    所不爭，亦可信而有徵。
　(2)再由被告乙○○在86年間，甲○○夫歸懷疑其有盜領渠等之
    存款時，竟以提出「對帳單」之方式與甲○○夫婦逐一核對
    之事實觀之，應認甲○○在本院指述：「被告說他跟我們間
    的借貸我有記帳並不實在‧‧我並沒有如被告所稱的帳冊‧
    ‧」等語（見本審卷第360頁）為可信，否則被告於86年間
    與甲○○夫婦對帳時，為何自動以列印上開所謂「對帳單」
    作為對帳方式，卻未要求甲○○夫婦應提出「帳冊」作為對
    帳方法及資料，從而被告於本審主張：「請求證人提出帳簿
    」云云（見本審卷第362頁），顯係黔驢技窮之術，應非可
    取。
　(3)至於被告在刑案偵查中提出之「資金概算表」（89年度偵字
    第221號偵查卷第398頁至401頁)，微論並無書面憑證可供核
    對，已難期置信，況據會計師吳丁財在本院亦證述：「資金
    需求概算表」是兩造各依其有利之主張提出，並無資金流程
    可資佐證，故從會計方面是不可信」等語（見本審卷第307
    頁），應認並無證據價值，且衡之常情，果如被告製作之「
    甲○○資金需求概算表」記載甲○○尚有15,649,000元之資
    金不足缺口而由被告代其調借者，為何被告並未持有相關債
    權憑證以為證明，且又平白願意再賠付甲○○夫婦1,500萬
    元，是則被告上開抗辯，誠有違經驗法則而不足取。
  3.被告對於鑑定人要求提供其所借用之人頭姓名全部列示（吳
　　丁財會計師事務所93年3月2日函說明三參照）及被告於80年
　　11月29日前為甲○○對外向被告之親朋好友調借資金之證明
   （93年4月7日筆錄參照）均主張：「已經十幾年了忘記了，
    也沒有資料」（93年4月7日筆錄）。「證人（陳誼畇）有透
　  過我向我、家人、友人借款，但事隔已久已經忘記了」等語
　　（93年6月2日筆錄），足證被告已自承無法提供鑑定人所需
    之資料供參，雖要求證人陳誼畇提出「對帳簿」（93年6月2
    9日筆錄）。然據陳誼畇則證述：「（上次開庭要回去找資
    料，資料是否有帶來？）上次與雙方和解後，並沒有想會再
    使用這些資料，而我們也歷經二次搬家，那相關的資料已不
    齊全，當時我手上的資料都是三信提供給我」等語（同上93
    年6月29日筆錄），俱見亦難期許證人能再提供何項資料以
    供參酌，再參之證人甲○○、陳誼畇二人在另案告訴被告涉
    嫌偽造文書案件偵查中（台灣台南地方法院檢察署86年偵字
    第8393號），除仍引述證人在原告合作社設立之帳戶之存款
    往來紀錄，作為指訴被告有否冒貸或侵占其存款之證據資料
    外，別無渠等二人委託被告向民間外借資料或其他資金往來
    帳之證據資料可供審酌，有附呈該刑案不起訴書可按，顯示
    被告與證人陳誼畇、甲○○有關資金借款之證據資料，並不
    存在。
　4.茲被告對於鑑定人要求參酌之會計資料已聲明不存在，另證
    人陳誼畇、甲○○亦不能提供任何證據資料可供鑑定，則鑑
    定人在已盡告知之責任後，依現有存卷之證據資料進行鑑定
    ，即應認為符合公平公開之原則，且與法律規定之舉證責任
    相當，並無違背。
(六)、綜上所述，被告乙○○確有盜領原告之存款戶甲○○等人存
    款2,100餘萬元之事實，已不容置疑，然而被告此項不當利
    得，致原告遭受賠付甲○○1,300萬元之損失，為此，原告
    依民法第197條第2項規定及員工保證書之約定，請求被告連
    帶返還200萬元及遲延利息，於法自無不合。
乙、被告方面：
一、聲明：(一)原告之訴及假執行之聲請均駁回。(二)訴訟費用由原
    告負擔。(三)如受不利之判決，被告願供擔保請准宣告免為假
    執行。
二、陳述：
(一)、被告乙○○部分：
　1.按當事人主張有利於己之事實者，就其事實有舉證之責任。
    民事訴訟法第277條著有明文。本件原告主張被告應負侵權
    行為損害賠償責任，既以乙○○具有侵權行為為前提，自應
　  就該項侵權行為事實之存在，負舉證責任。否則其主張即無
    可採。本件原告或甲○○等至今猶未證明乙○○有侵權行為
    存在，則被告等何有損害賠償責任可言?! 被告在原告任職
    期間並未侵占及盜領客戶甲○○，陳誼畇夫婦二人之存款，
    獲取任何不法利益，有台灣台南地方法院檢察署檢察官86年
    度偵字第8393號確定不起訴處分書可稽。原告偏信該二人之
    不實指訴，任意給付賠償金，再對被告提起本訴，未免荒唐
    ！原告提出之協議書，係原告與甲○○、陳誼畇私下所立，
    不論其內容是否真正，概與被告無涉。查甲○○因投資事業
    繁雜，又逢不景氣，致週轉發生困難，為圖脫免債務，竟於
    86年4月間誣指被告替其處理向訴外人郭金印抵押借款800萬
    元一事係被告所擅為，除向台灣台南地方法院檢察署提出告
    訴，指摘被告偽造文書及侵占外，嗣又陸續追加許多虛偽事
    實，胡謅一堆，令檢察官無法及時終結偵查，在拖延中甲○○復受人指使，求助黑道，另向台南市政府及原告投書，原
    告曾函囑被告應於5日內提出書面報告，被告亦遵期呈復，
    表示：其指訴之內容均與事實不符，並以該事件既已進入司
    法程序由檢察官偵查中，俟司法機關調查結果揭曉後，再行
    報請卓裁作復。詎料原告懍於甲○○之威嚇，竟屈從其訛詐
    ，不待偵查結果揭曉，即任意給付甲○○夫婦1,300萬元墊
    付款，依其協議書第貳條後段約定，竟稱：「無論乙○○有
    無不法之行為並侵害乙方之權益，致乙方所受之損失不論超
    越或低於上述甲方之給付額者，甲、乙雙方均同意放棄對他
    方請求退還或補足損害之一切法律上請求權」云云。從此項
    荒謬之約定，可見原告係自願充當冤大頭，咎由自取，何得
    請求被告賠償其損失？
　2.查甲○○夫婦見對付被告之詭計未能得逞，乃轉向原告威嚇
  　，除投書原告外，更揚言要率眾至原告本社及各分社拉布條
  　擲雞蛋抗議或召開記者會鼓動存戶擠兌，後來復向財政部金
    融局投書，適時逢金融風暴頻傳，財政部官員向原告表示，
　　擬對之執行「專案金檢」。原告多年來理監事監守自盜，利
　　用人頭套借鉅款，因違反銀行法不當授信，累積許多呆帳（
　　參見附呈88年4月30日中央存保公司金檢後之業務缺失報告
    表、檢查單位檢查意見四、現任理事陳文成、前任理事邱文
    福、前任監事黃永發等均利用人頭，即關聯戶套借鉅款，延
    滯未還），原告頓感事態嚴重，深恐隱藏弊情一旦曝光，引
    發存戶擠兌，後果不堪設想，遂藉解雇要挾被告必須出面與
    甲○○夫婦和解。他方面原告因畏懼甲○○夫婦利用媒體侵
    害信譽及黑道勢力之介入，竟暗地裏又與甲○○夫婦協護，
    未知會被告，卻替被告認錯，任意以墊付款方式給付1,300
    萬元作為賠償，然後欲向被告求償，其作為之荒唐，實在令
    人匪夷所思！查被告不僅未侵害甲○○夫婦或原告之權利，
    更無因侵權行為而受有利益，原告何所據而得對被告主張應
    返還不當得利？又依原告所提協議書第壹條約定：「‧‧如
    有各類媒體訪問乙方時，乙方應以「無可奉告」、「未發生
    損害」等內容發布消息‧‧」及第肆條約定：「乙方同意對
　　於本件協議及與甲方或乙○○間之爭議，均與外界無關，嗣
　　後，不得再邀約相關當事人以外之第三人介入其事‧‧」等
  　情觀之，原告係為自己之權益，顧慮甲○○夫婦向媒體揭發
  　弊情及受黑道箝制屈從其訛詐而給付款項，並非為被告利益
    而支付賠償款，十分明顯！則被告更有何義務須給付原告20
    0萬元？原告任意依據未經被告授意之與第三者所訂協議書
    向被告求償債務，豈不荒唐透頂?! 是以原告給付上述墊付
    款，並未知會被告，亦非被告之授意，被告更無因侵權行為
    而受有利益之情形，則原告何所據而得依其與甲○○夫婦間
    之債權契約請求並非損害賠償義務人之被告等返還不當得利
    ?! 原告主張依民法第197條規定請求被告履行損害賠償責任
    ，洵屬牛頭不對馬嘴，應無可採！
  3.甲○○夫婦於86年4月2日致原告之聲明書（甲○○、徐陳阿
    梅於86年4月2日由甲○○親筆共同出具致原告之聲明書）明
  　載：有關聲明人等設立於台南三信之存款、放款各帳戶（期
    間自75年初至翌年4月底止）之各項存、提款以及授信之申
    貸及繳息，及私人財務處理事宜，皆委由貴社職員乙○○君
    代為行使，並經吾等充分授權而為，確實無訛云云。則被告
    前此所為既係受委任人充分授權而為，焉有偽造文書或盜領
    行為可言?! 況自偵查卷附甲○○夫婦於92年2月27日提出之
    電腦對帳單原１13紙（89年度偵字第221號偵查卷內），可
    證被告代甲○○夫婦處理貸款及資金調度期間均有密切對帳
    ，從前項資料備註欄上均有被告之筆跡，可為證明。甲○○
    夫婦諉稱不知其資金流用情形，任意指摘被告盜領其存款，
    應無可採！甲○○夫婦投資事業繁雜，有保齡球館、餐廳及
    眼鏡行等數家，需求資金孔急，常要求被告替其調度，且在
    庭上亦自認負債累累，並因此辦理假離婚（參見卷附戶籍謄
    本，87年12月19日二人離婚，但至今仍出雙入對，同住台南
    市○○路○段26號5樓之2，其離婚為假，十分明顯！）以規
    避債務，其人品之差，不言可喻，豈有餘款可供被告盜領侵
    占?! 其陳述之可信性，連檢察官都加以質疑，何況被告?!
  4.原告應提出其代表人張水森與被告共同出具之承諾書二紙，
　  由此可證原告畏懼甲○○夫婦利用媒體及黑道滋事，處事鄉
　  愿，竟將被告當成祭品，推上祭壇，脅迫被告必須與甲○○
    和解，並指派協理張水森為原告之代表主導全局，要被告籌
    款1,500萬元匯入第三人帳戶，可見被告給付該項款項，洵
    屬受訛詐之結果。前項承諾書並非對甲○○夫婦之承諾（當
    時甲○○夫婦，並未在場），所籌款項更未敘明要賠償甲○○夫婦，亦無甲○○夫婦具名其間，原告隱匿前項資料，指
    被告另賠償1,500萬元云云，顯屬刻意扭曲事實，亦無可採
    ！原告屢次向檢察官舉發被告犯罪，均係以告發人身分為之
    ，自承並非犯罪行為之直接受害人，則原告對被告有何侵權
    行為賠償請求權可言?! 至原告對台灣台南地方法院檢察署
    89年度偵字第221號檢察官不起訴處分書聲請再議，顯然違
    背司法院院字第1576號解釋，洵屬濫權行為，應無可採，有
    原告88年5月7日告發狀影本可稽。
  5.又因侵權行為所生之損害賠償請求權，自請求權人知有損害
    及賠償義務人時起，二年間不行使而消滅，民法第197條第1
    項著有明文。本件原告於88年12月20日向檢察官具狀舉發被
    告犯罪，表示自其時即已知有損害及賠償義務人（見前揭偵
    查卷原告之告發及告訴狀），卻遲至91年3月20日始提起本
    訴，業已逾二年之消減時效，被告爰提出時效完成之抗辯，
    主張原告之損害賠償請求權已經消滅，不論乙○○是否真有
    如原告所指摘之侵權行為？被告等概無賠償責任可言。足徵
    本件殊無再囑託會計師鑑定之必要，以免治絲而棼！特此聲
    明。而本件原告告發被告乙○○偽造文書、侵占等案件，微
    論已經檢察官偵查終結處分不起訴確定（89年度偵字第221
    號），且原告聲請再議，亦經台灣高等法院台南分院檢察官
    認為不合法，顯見原告之主張並無可採。
  6.請求裁定命第三人甲○○、陳誼畇夫婦提出自75年初至86
  　年4月底止其經營商號之歷年全部商業帳簿及各項收支憑證
    、所有存摺、支票存款對帳單及收支憑證與匯款單。因本件
    原告前向檢察官舉發被告之犯罪事實（即89年度偵字第221
    號偵查案件），依其指陳意旨觀之，原告尚非前開犯罪之直
    接被害人（參見卷附台灣高等法院台南分院檢察署92年4月
    14日致原告函件），而原告申訴之犯罪被害人係第三人甲○○、陳誼畇夫婦，惟該第三人於86年4月2日既曾致函原告表
    示：有關聲明人等設立於台南三信之存款、放款各帳戶（期
    間自75年初至86年4月底止）之各項存提款以及授信之申貸
    及繳息，及私人財務處理事宜，皆委由貴社職員乙○○君代
    為行使，並經吾等充分授權而為，確實無訛云云（見卷附該
    項聲明書），可見本件實質上應屬甲○○夫婦與乙○○間委
    託處理私人財務之糾紛，十分明顯！乙○○僅代為處理第三
    人與原告間之交易業務，該第三人經營商號，另雇有會計人
    員為其記帳，並聘任會計師為其料理會計事務（第三人不但
    投資數家保齡球館及餐廳，更自營數家眼鏡行），且依上揭
    偵查卷證物袋所附資料，顯示乙○○代第三人處理其與原告
    間之交易業務，確曾每隔數日即有會帳之事實，乙○○就每
    筆交易均於備註攔加以說明，供其對帳，足徵第三人經營商
    業另備有帳簿，則被告乙○○有無侵占第三人之款項？應命
    該第三人提出帳簿及各項收支憑證以供鑑定人核對及鑑定，
    否則資料不全，何能為公平正確之鑑定？原告徒憑該第三人
    信口開河及手中片面之部分交易資料，遽指乙○○有侵占第
    三人之款項，未免擅斷！且原告於前揭偵查案件中指摘乙○○侵占，係私自臆測任意挑選之部分資料，並非乙○○經手
    之全部資料，無法釐清全案真相。況被告於偵查中提出之甲○○資金需求概算表，亦係依據原告提供之資料及憑記憶所
    及予以製成，如需再詳細相關資料，依照常理，自應向原告
    及甲○○夫婦雙方當事人索取。本件吳丁財會計師不請求本
    院裁定命該當事人提出相關資料，反要求被告提出資料，牛
    頭不對馬嘴，如非存心偏私，則其冶事方法，未免荒唐！因
    此，被告再次聲明，請求本院參酌被告92年8月6日聲請狀，
    裁定命原告及甲○○夫婦分別提出雙方交易之全部相關資料
    供鑑定，不宜背馳民事訴訟法第277條舉證責任分配之原則
    ，而要求被告提出證據證明清白，漠視被告之聲明，以維公
    平。
(二)、被告丙○○部分：
　1.查甲○○夫婦與乙○○間之財務糾紛經檢察官處分不起訴確
    定，如前所述。且被告乙○○亦一再否認有侵占或盜領甲○○夫婦之存款，則被告乙○○既無侵權行為致損及原告之權
    益，則為乙○○保證人之被告，焉有連帶賠償責任可言?!次
    查檢察官就甲○○夫婦之告訴，對乙○○處分不起訴之日期
    係88年3月5日，原告昧於偵查結果，竟在88年3月22日猶與
    甲○○夫婦協議賠償鉅款，並約定無論乙○○有無不法行為
    並侵害甲○○失婦之權益，均同意放棄請求退還，如非無知
    ，即屬極其愚昧，原告處事鄉愿，既自願充當冤大頭，被告
    有何義務須予賠償此種胡塗債務?! 則被告乙○○既無侵害
    甲○○夫婦或原告之權益，何有損害賠償責任可言?! 又主
    債務既不存在，則為保證人之被告丙○○更有何連帶賠償責
    任可言?!
　2.按僱用人對保證人之請求權，因二年間不行使而消滅，民法
　　第756條之8著有明文，依同法施行法第三十五條規定，於民
    法債編修正施行前之人事保證，亦有適用，則解釋上仍應認
    有溯及既往之效力（參見前揭最高法院民事判決）。本件人
    事保證契約雖成立於民法債編施行前，仍有上揭短期時效之
　  適用。本件微論依卷附台南市政府6.函示，原告早已知
    悉乙○○疑涉不法事實，竟遲未行使請求權，即退一步言，
    縱令其請求權係自88年3月22日與甲○○夫婦成立協議時起
    始可行使，竟遲至91年3月20日始向被告請求賠償，參照首
    揭規定，原告對被告之請求權，亦因已逾二年不行使而消滅
    ，不論其主張是否真正？被告均得拒絕給付，可見原告主張
    ：本件應不受增訂民法第756條之3規定之影響云云，顯無可
    採！
  3.本件人事保證契約已經消滅，被告丙○○無連帶清償責任：
　  查人事保證契約之期間，不得逾三年，逾三年者縮短為三年
    ，人事保證未定期，自成立之日起有效期間為三年，乃新增
    修民法債編第756條之3第1項、第3項所明定。此項規定，依
    民法債編施行法第35條之規定，於民法債編施行前成立之人
    事保證亦適用之（參見附呈最高法院92年度台上字第2008號
    民事判決及節錄學者詹森林教授講義對人事保證期間逾三年
    之定型化契約條款效力之見解）。本件原告所提被保證人乙○○之員工保證書係成立於民法債編施行前之74年12月17日
    ，並未約定保證期間，則參酌上揭法律及判例意旨，應認該
    定型化人事保證契約之有效期間，僅至77年12月16日止，在
    此三年有效期間以後所生系爭債務已與保證人無關，被告丙○○自無連帶清償責任可言！至民法第756條之3第2項雖規
    定：前項期間，當事人得更新之。惟此係針對第一項有約定
    保證期間之契約，始有適用，因期限屆滿才有要否更新契約
    之問題。故77年12月16日以後原告縱令曾經迭次辦理對保，
    並不能解為契約之更新，而得主張被告丙○○至今應負保證
    責任。
(三)、原告於88年5月間對被告丙○○之財產聲請假扣押事件（88
    年度裁全字第1960號假扣押事件）所主張被告乙○○涉嫌侵
    權行為之事實及其聲明之證據，與其向檢察官告發之事實及
    提出之證據（即88年度偵字第6101號偵查案件）完全相同，
    而後者既經承辦檢察官認其所告發之事實與該署已於88年3
    月5日處分不起訴確定之86年度偵字第8393號案件相同，且
    經前案告訴人陳誼畇到庭證實而予簽報他結，顯見原告主張
    被告乙○○侵權行為之事實，實質上並不存在，易言之，原
    告之請求權根本不存在，則被告等有何賠償責任可言？又查
    被告乙○○前承諾籌款1,500萬元存入第三人帳戶以終止與
    甲○○夫婦間之財務糾紛，完全受原告脅迫而為（因徐某利
  　用媒體及黑道介入糾紛，原告畏懼多年來理監事監守自盜，
    利用人頭套借鉅款之不法事實被揭發出來，事態擴大，後果
    不堪設想，乃將被告乙○○當做祭品，利誘脅迫，被告必須
    接受訛詐，字裏行間，均可看出此事係由原告主張，承諾書
    均有原告代表人張水森共同簽名可稽，且內容亦非對甲○○
    夫婦之承諾，更未敘明要賠償甲○○夫婦之損害，承諾書尤
    無甲○○夫婦之簽名，可見原告指被告乙○○另賠償1,500
    萬元云云，洵屬故意扯曲事實，應無可採！按被告乙○○之
    提出1,500萬元，全因原告為擺脫甲○○夫婦及黑道之糾纏
    ，而脅迫被告必須予以接受訛詐之結果，不能據此即予猜測
    被告有盜領或侵占甲○○夫婦存款之事實，理極明顯！況盜
    領云云，究竟何時盜領若干存款？原告含糊其詞，並未具體
    指明，亦未提出證據，更無可採！至原告於88年3月22日私
    下與甲○○、陳誼畇成立協議，給付徐某等1,300萬元，並
    非被告之授意，亦非為被告之利益而為之給付（從其協議內
    容之荒謬，可見端倪），自與被告無涉。原告依該協議主張
    被告應予償還200萬元，顯非有據！
(四)、查被告乙○○於前開89年度偵字第221號案件偵查中提出甲○○81年11月29日至84年11月29日資金需求概算表，係依照
    原告認為有疑問之資料及憑被告記憶所及加以整理而成，縱
    非全貌，惟從該段期間甲○○與原告間金錢交易之情形，足
    以證明甲○○投資事業十分龐雜（據被告所知，除開設五、
    六家眼鏡行外，更投資四家餐廳及約十家保齡球館）需求資
    金孔急，就上述階段計算，即有資金不足缺口達15,649,000
    元之多（後經檢察官就原告補提資料詳細核算結果，其不足
    之缺口金額更高達25,234,000元之多，參見該案不起訴處分
    書附表），則甲○○之財力、自用之尚且不足，何有餘款可
    供被告盜領？且依前揭協議書第參條約定記載：乙方同意於
    86年4月2日（初貸）向甲方借用1,500萬元正之借款債務，
    繼續按借貸契約及相關法令規定履行付息及清償之責任。以
    觀，被告指陳甲○○有1,500餘萬元資金缺口，常常請求被
    告替其調度資金豈屬虛構?! 又檢察官就乙○○提出甲○○
    資金需求概算表（修正版）與原告所提資料對照計算，認定
    甲○○在上述期間之資金不足缺口應調整為25,234,000元，
    經當庭提示徵詢原告代表吳俊達與鄭慶海律師以及甲○○、
    陳誼畇夫婦之意見，均表示無異議，顯見檢察官明察秋毫，
    已盡調查之能事，原告事後再行爭議，任意指摘檢察官率斷
    ，要求囑託會計師鑑定，未免無理取鬧！況被告乙○○經甲○○夫婦充分授權處理其與原告間之交易，每隔相當期間即
    將電腦對帳單提交甲○○，並在備註欄註釋逐筆存提款之來
    源及流向，有卷附多紙對帳單可稽。則依經驗法則，被告果
    有侵占或盜領甲○○夫婦之存款情事，豈有不被立刻發覺之
    理?! 原告昧於乙○○與甲○○夫婦間委任關係之內容，復
    不待偵查結果揭曉（乙○○於87年12月28日曾向原告報告，
    甲○○夫婦指訴之內容均與事實不符，並以該事件既已進入
    司法程序由檢察官偵查中，俟司法機關調查結果揭曉後，再
    行報請卓裁），竟然私下屈從甲○○夫婦及黑道之訛詐，隨
    意動用公款滿足歹徒之需求，行事毫無擔當，如果被告須償
    還此種胡塗債務，則天下豈有公理可言?! 按原告就其主張
    ，固舉甲○○、陳誼畇夫婦及王星評到庭迎合其陳述。惟查
    各該人證乃分別向原告及被告收受訛詐不法利益之當事人，
    由渠等作證，無異球員兼裁判，何能服人？況甲○○夫婦指
    訴被告乙○○偽造文書侵占或盜領其存款，究竟何項文書係
    被告所偽造？被告何時盜領何筆存款？侵占那一筆款項？始
    終並未指明，亦未提示被偽造之文書及帳簿、存摺或對帳單
    出來證明，僅信口開河、胡說被侵占金額達5、6千萬元或上
    億元，說辭如同天馬行空，其陳述如可採，則執不可採？
(五)、本件據原告於94年5月19日狀呈資料，原告於92年10月24日
    已以台南市○○路5支郵局第937號存證信函撤銷其於88年3
    月22日與甲○○、陳誼畇所訂協議書，自認其給付1,300萬
    元賠償款係受甲○○夫婦詐欺而為之意思表示，並要求甲○○夫婦於函到15日內返還該1,300萬元本息，則本件侵權行
    為人並非被告，已經十分明顯！足證原告憑上揭協議書提起
    本訴，請求被告連帶賠償200萬元，洵屬牛頭不對馬嘴！況
    微論原告對被告根本欠缺侵權行為請求權，本件甲○○夫婦
    始終不肯提出帳簿及各項收支憑證供會計師鑑定，則資料不
    全，如何能為正確之鑑定？本件吳丁財會計師徒憑原告片面
    提供之部分資料予以鑑定，且承認甲○○夫婦無法提供詳細
    資料供其查核鑑定，可見其鑑定報告並不完全，應無可採！
    且依舉證責任分配法則，被告原無「自證無責」之義務。惟
    被告為證明甲○○投資事業龐雜（經營五、六家連鎖眼鏡行
    、投資四家餐廳及約十家保齡球館）確有需求資金不足之缺
    口，爰提出甲○○親自簽發面額1,000萬元本票一紙，面額
    各100萬元支票五紙、250萬元支票一紙及台南市票據交換所
    存款不足退票單三紙（以上均為影本），按前開票據係甲○○以前託被告乙○○調度資金時交付被告作擔保之用，如清
    償數額達到票面金領時，即將等額之票據逐一還給甲○○收
    回，足徵甲○○夫婦否認曾託被告調度資金之事實，顯無可
    採。
(六)、被告針對原告所委託之鑑定人製作之查核鑑定報告書，中有
    關「資金流動如鑑定報告表」列所示（下稱『報告表』）之
    事實並非無爭執，由於該表謬誤甚多，特舉被告於89年度偵
    字第221號案中，所提示之「甲○○資金需求概算表」修正
    版（下稱『概算表』），兩相對照比較之下應可證明「概算
    表」之可信度與合理性皆優於「報告表」，茲分述其中之差
    異及各項缺失如下：
  1.鑑定範圍：
　(1)期間自開戶日起至80年11月29日止之相關資料、原告刻意未
　　提供，對鑑定與釐清真相難盡全功。
　(2)雙方製表所根據之資料皆由原告分別提供，惟內容卻不盡相
　　同，當然產生不同解讀與結果。
  2.報告書列載乙○○關係人不全：鑑定人故意未將陳誼畇設
    於原告開元分社之「戶頭帳號」（該戶係由被告徵得徐陳阿
    梅與沈錫坤等四人同意開戶，為配合被告拼業績及私人財務
    調度之用），列入報告書內關係人之目乙○○及關係人中查
    核，致造成「報告表」之數據嚴重失真，其結果難期正確。
  3.鑑定方法：
　(1)「報告表」對每一筆資金流動，在無相關證據可佐證之下，
　　即作臆測性解讀，不無接受原告指揮、拿錢辦事之嫌，不禁
　　讓人懷疑鑑定人之專業素養何在？
　(2)「報告表」中有關現金交易項下，約50筆金額達1,500萬元
　  有序號不聯接且金額不相符合之情形，對此現象每一會計人
　　皆知，任何人可天馬行空，依需要隨意解讀，鑑定人不顧會
　　計原則強行列計，意圖模糊真相。
  4.無法鑑定事項：
　  除該鑑定報告書所提之(一)(二)(三)項之外，尚缺首要本案關鍵資
    料，即當事人甲○○夫婦持有之（75年至86年底止）經營商
    號歷年全部商業帳冊及各項收支憑證，其結局乃使鑑定結果
    徒勞無功。
  5.結論及意見：
　(1)在同一時間點（80年11月29日至84年11月2日止）上，兩表
    均呈現甲○○於此期間有資金不足缺口，分別如原告之342
    萬與被告之1,482萬元及偵查案中由檢察官修正版所示之2,1
    16萬元，因而分別產生1,000餘萬元到2,000餘萬元之差距，
    究其原委，乃鑑定人刻意未將徐某之資金需求（即投資、置
    產、還款繳息及自有財力）列入考量與計算所致，可見存心
    偏頗！
　(2)被告製作之甲○○資金需求「概算表」於偵查中檢察官數度
    提示原告、原告之證人甲○○夫婦暨鄭律師、原告到場職員
    吳俊達，均未表示異議。被告更就每一筆資金流動情形於表
    中作詳盡說明，並交代資金用途無訛，由此可知二表之可信
    度孰高，鑑定人故意抹殺該表內容，居心叵測！
　(3)鑑定人無視被告與當事人徐某間之委託關係及迭次密集會帳
　　之事實，瞎子摸象，結果不問可知！
　(4)前揭各項疑點及缺失未獲改善及補救之前，鑑定人製作之「
　　查核鑑定報告書」瑕疵連連，實不具證據能力，應甚明顯！
丙、本院依聲請調閱台灣台南地方法院檢察署86年度偵字第8393
    號、88年度偵字第6101號及89年度偵字第221號偽造文書等
    案件偵查卷，並囑託鑑定人吳丁財會計師事務所為鑑定。
    理  由
一、原告起訴主張：被告乙○○原任職於原告合作社，被告丙○○於74年12月17日擔任乙○○之職務保證人，約定乙○○在
    原告合作社服務期間如有違背章程社規及侵害原告合作社利
    益等情，願與乙○○負連帶清償責任。嗣於88年2月間，原
    告之存款戶甲○○、陳誼畇（即陳繪如即徐陳阿梅）夫妻向
    財政部檢舉被告乙○○涉嫌侵占其存款，案經台南市政府87
    年6月17日南市財金字第214號函示原告速查明實情。嗣經原
    告進行專案查帳及經鑑定結果，發覺乙○○在任職原告期間
    盜領原告之存款戶甲○○等人之存款，獲取不法利益2,100
    餘萬元，致原告因而遭受賠付1,300萬元賠償金予甲○○、
    陳誼畇二人之損失。為此，原告依民法第197條第2項規定，
    於200萬元範圍內行使權利，請求被告乙○○應負返還200萬
    元不當得利之責任。而被告丙○○依上揭員工保證書之約定
    ，應負連帶清償責任，且上開債務發生時，尚在有效保證期
    間，應不受增訂民法第756條之3規定之影響等情；爰依民法
    第197條第2項規定及保證契約之法律關係，求為命被告應連
    帶給付原告200萬元並加計法定遲延利息之判決。
二、被告則以：被告乙○○在原告任職期間並未侵占及盜領客戶
    甲○○、陳誼畇夫婦二人之存款，獲取任何不法利益。甲○○因投資事業繁雜，又逢不景氣，致週轉發生困難，為圖脫
    免債務，竟於86年4月間誣指被告乙○○替其處理向訴外人
    郭金印抵押借款800萬元一事係被告乙○○所擅為，除向台
    灣台南地方法院檢察署提出告訴，指摘被告乙○○偽造文書
    及侵占外，嗣又陸續追加許多虛偽事實，令檢察官無法及時
    終結偵查，在拖延中甲○○復受人指使，求助黑道，另向台
    南市政府及原告投書，詎原告未俟司法機關調查結果，偏信
    甲○○、陳誼畇夫婦二人之不實指訴，並因原告多年來理監
    事監守自盜，利用人頭套借鉅款，違反銀行法不當授信，累
    積許多呆帳，頓感事態嚴重，深恐隱藏弊情一旦曝光，引發
    存戶擠兌，後果不堪設想，竟屈從甲○○、陳誼畇夫婦二人
    之訛詐，脅迫被告乙○○須賠付甲○○夫婦1,500萬元，另
    又任意給付甲○○夫婦1,300萬元墊付款。原告提出之協議
    書，係原告與甲○○、陳誼畇私下所立，不論其內容是否真
    正，概與被告無涉。依甲○○夫婦於86年4月2日致原告之聲
    明書明載：有關聲明人等設立於台南三信之存款、放款各帳
    戶（期間自75年初至86年4月底止）之各項存、提款以及授
    信之申貸及繳息，及私人財務處理事宜，皆委由貴社職員乙○○君代為行使，並經吾等充分授權而為，確實無訛等語，
    及甲○○夫婦於92年2月27日提出之電腦對帳單原１13紙（
    台灣台南地方法院檢察署89年度偵字第221號偵查卷內），
    可證被告乙○○代甲○○夫婦處理貸款及資金調度期間均有
    密切對帳，甲○○夫婦諉稱不知其資金流用情形，任意指摘
    被告乙○○盜領其存款，應無可採。而被告乙○○既無侵害
    甲○○夫婦或原告之權益，主債務自不存在，則為保證人之
    被告丙○○自無連帶賠償責任可言等語，資為抗辯。
三、兩造不爭執之事實：
(一)、被告丙○○於74年12月17日簽立原告員工保證書，擔保被告
    乙○○在原告服務期間如有違背章程社規及侵害合作社利益
    （包括虧短合作社款項或因故意或過失損害合作社權益或以
    一切非法行為致合作社受損害）等情事者願由保證人等負連
    帶責任清償及放棄先訴抗辯權。原告嗣於87年10月7日，曾
    向被告丙○○為第18次之對保。
(二)、訴外人甲○○、陳誼畇、陳火吉於86年4月2日書立聲明書，
    表明其於原告之存款、放款各帳戶（期間自75年初至86年4
    月底）之各項存、提款及授信之申貸及繳息及私人財務處理
    事宜，皆委由被告乙○○代為行使。
(三)、原告與訴外人甲○○、陳誼畇於88年3月22日簽訂協議書，
    約定原告賠償甲○○、陳誼畇13,000,000元，雙方同意無論
    被告乙○○有無不法之行為並侵害甲○○、陳誼畇之權益，
    致甲○○、陳誼畇所受之損失不論超越或低於上述原告之給
    付額者，雙方均同意放棄對他方請求退還或補足損害之一切
    法律上請求權。
(四)、被告乙○○於88年3月間先後給付甲○○、陳誼畇合計15,00
    0,000元。
(五)、訴外人甲○○、陳誼畇於86年6月21日對被告乙○○提出偽
    造文書等刑事告訴，經台灣台南地方法院檢察署檢察官於88
    年3月5日為不起訴之處分而告確定（86年度偵字第8393號）
    。
(六)、原告於88年5月7日對被告乙○○提出偽造文書等刑事告發，
    經台灣台南地方法院檢察署以88年度偵字第6101號受理在案
    ，嗣以該案與前案（86年度偵字第8393號）為同一案件，無
    新事實或新證據，而予以簽結。原告另於88年12月20日對被
    告乙○○提出偽造文書等刑事告發及告訴，經台灣台南地方
    法院檢察署檢察官於92年2月27日為不起訴之處分而告確定
    （89年度偵字第221號）。
(七)、以上事實，有原告員工保證書、88年3月22日協議書、原告
    對帳單、取款憑條、合作金庫台南支庫支票、收入傳票、台
    灣台南地方法院檢察署檢察官86年度偵字第8393號、89年度
    偵字第221號不起訴處分書在卷足憑，且有聲明書附於台灣
    台南地方法院檢察署86年度偵字第8393號偽造文書等案件偵
    查卷第120頁可稽。
四、得心證之理由：
(一)、按因故意或過失，不法侵害他人之權利者，負損害賠償責任
    ；因侵權行為所生之損害賠償請求權，自請求權人知有損害
    及賠償義務人時起，二年間不行使而消滅；自有侵權行為時
    起，逾十年者亦同；損害賠償之義務人，因侵權行為受利益
    ，致被害人受損害者，於前項時效完成後，仍應依關於不當
    得利之規定，返還其所受之利益於被害人；民法第184條第1
    項前段及第197條分別定有明文。而金融機構與存款戶係屬
    消費寄託關係，存款戶僅須將金錢之所有權移轉於金融機構
    ，並約定金融機構返還相同之金額，即告成立。是以一旦存
    款戶將金錢存入其開設於金融機構之帳戶，該金錢之所有人
    即為金融機構，存款戶對金融機構則取得寄託物返還請求權
    。是以行為人若有不法侵占或盜領金融機構存款帳戶內之金
    錢，自屬不法侵害金融機構之金錢所有權。次按當事人主張
    有利於己之事實者，就其事實有舉證之責任，民事訴訟法第
    277條前段定有明文。若當事人一方就其應為舉證事項已有
    相當之證明，他造欲否認其主張者，即不得不更舉反證。若
    他造當事人所提出之反證，足以動搖法院原已形成之心證者
    ，使待證事實回復至真偽不明之狀態。此際，自仍應由主張
    該事實存在之一造當事人舉證證明之，始得謂已盡其證明責
    任（最高法院19年上字第2345號判例及同院93年台上字第20
    58號民事判決參照）。本件原告主張被告乙○○在任職原告
    期間盜領原告之存款戶甲○○等人之存款，獲取不法利益2,
    100餘萬元等情，為被告所否認，並以前揭情詞置辯，則依
    上開說明，自應先由原告就其主張被告乙○○盜領原告之客
    戶甲○○等人之存款2,100餘萬元之事實，負舉證之責任（
    本證）。若原告就其應為舉證事項已為相當之證明，而被告
    欲否認其主張者，自亦負有反證之舉證責任。
(二)、經查：
  1.本件依證人即告訴人甲○○、陳誼畇於台灣台南地方法院檢
    察署86年度偵字第8393號偽造文書等案件偵查中指訴：「‧
    ‧又辦理抵押借款後，雙方成為好友，因此對三信之金錢往
    來（如繳息或部分還款，或到期換單等）均委任被告（乙○○）辦理‧‧」等語（上開偵查卷第57頁反面），及證人陳
    誼畇於本院審理中證述：「我們之前有一個北門路一段160
    號的房子是由乙○○幫我們辦理貸款，所以才認識的，因為
    他服務的很好，所以我們後來成為好朋友，我們兩人就把帳
    戶交給乙○○全權處理」等語（本院91年6月11日言詞辯論
    筆錄），並參諸訴外人甲○○、陳誼畇、陳火吉於86年4月2
    日立聲明書表明其於三信之存款、放款各帳戶（期間自75年
    初至86年4月底）之各項存、提款及授信之申貸及繳息及私
    人財務處理事宜，皆委由乙○○代為行使等語，有聲明書附
    於台灣台南地方法院檢察署86年度偵字第8393號偽造文書等
    案件偵查卷第120頁，而證人陳誼畇於台灣台南地方法院檢
    察署89年度偵字第221號偽造文書等案件偵查中亦證稱：「
    當時因質疑他有1,500萬元貸款有問題，經乙○○提出說明
    ，且他要求我們提出聲明書，否則他工作不保」等語（上開
    偵查卷第406頁正面），足見被告辯稱：甲○○、陳誼畇有
    授權被告乙○○處理其在原告處之存款、提款、授信申貸及
    繳息等私人財務事宜等語，應屬實在。然證人甲○○、陳誼
    畇雖有授權被告乙○○處理上揭事宜，惟此授權應僅在合法
    之法律行為發生授權之效力，自不及於不法之侵權行為。因
    之，被告乙○○若有利用其處理訴外人甲○○、陳誼畇事務
    之機會，而不法侵占或盜領原告之存款戶之存款行為，自屬
    不法侵害原告之金錢所有權。是故，被告要難僅以訴外人甲○○、陳誼畇有授權被告乙○○處理其在原告處之財務事宜
    ，即得解免被告乙○○之侵權行為責任。
  2.原告主張被告乙○○在任職原告期間有盜領原告之存款戶甲○○等人存款2,100餘萬元乙情，已據原告提出其持有之原
    告存款戶甲○○、陳誼畇、陳火吉（陳誼畇之兄）、乙○○
    及其使用帳戶名義人丙○○、郭倩秀、郭金印、林美吟、沈
    錫坤、陳春年、施又菊、鄭永源、鄭麗娟、楊林秀虹、吳火
    塗、鄭博仁等人帳戶自77年8月1日起至86年12月31日止相互
    間資金往來之收入傳票、取款憑條、支票存款送款單或對帳
    單為證，且經證人沈錫坤於台灣台南地方法院檢察署89年度
    偵字第221號偽造文書等案件偵查中證陳：「（有無在南市
    三信開戶？）‧‧，因董先生在我任職鑽石眼鏡擔任股東，
    被告調開元分社，須業績，要我去開戶」等語，證人林美吟
    於同一案件偵查中證稱：「（有無在南市三信開戶？）我有
    去開戶，我與乙○○是朋友」，「（85年4月29日有1,600,0
    00元之定存知否？）錢不是我的，但乙○○有向我說要作業
    績」等語，及證人郭金印於同一案件偵查中證述：「（乙○○找你開戶？）他是我妹婿我都委託他，且他要做業績同意
    他開戶」等語明確（上開偵查卷第136頁反面、第137頁、第
    267頁反面、第268頁正面），而被告對原告之存款戶甲○○
    、陳誼畇、陳火吉為同一資金關係群組（下稱甲群組），乙○○、丙○○、郭倩秀、郭金印、林美吟、沈錫坤、陳春年
    、施又菊、鄭永源、鄭麗娟、楊林秀虹、吳火塗、鄭博仁為
    同一資金關係群組（下稱乙群組）乙節亦不爭執（本院94年
    5月18日言詞辯論筆錄），則鑑定人吳丁財會計師事務所以
    原告提供其持有上開資金往來關係戶之存提款資料，作交叉
    比對，將甲群組帳戶轉入或提取存入乙群組帳戶者，視為被
    告乙○○取用原告存款戶存款之金額；另將乙群組帳戶轉入
    或提取存入甲群組帳戶者，則從被告乙○○取用原告存款戶
    存款金額中減除，係符合會計查帳原則，是以鑑定人吳丁財
    會計師事務所採用之鑑定方法，並無不當。被告以鑑定人未
    依被告乙○○於偵查中提出之資金概算表之鑑定方法鑑定本
    件資金往來情形，置甲○○資金需求於不顧，鑑定方法顯然
    有誤云云置辯，委非可採。
  3.茲觀鑑定人吳丁財會計師事務所依原告持有原告之存款戶甲○○、陳誼畇、陳火吉（以上為甲群組帳戶），及乙○○、
    郭倩秀、郭金印、楊林秀虹、吳火塗（以上為乙群組帳戶）
    等人帳戶自77年8月1日至80年11月28日止相互間資金往來之
    對帳單為據，經交叉比對查核鑑定結果，甲群組帳戶與乙群
    組帳戶之間於前揭期間並無往來或任何存借入關係，有鑑定
    人吳丁財會計師事務所94年10月20日函附查核鑑定報告書在
    卷足憑，且為原告所不爭，而被告雖陳稱：從上開資料無法
    證明何事等語（本院94年11月16日言詞辯論筆錄），然卻未
    提出任何積極事證足以證明甲群組帳戶與乙群組帳戶於前揭
    期間有何往來或任何存借入關係，是依原告提出其持有上開
    甲群組帳戶及乙群組帳戶自77年8月1日至80年11月28日止相
    互間資金往來之對帳單，經交叉比對查核結果，堪信原告存
    款戶之甲群組帳戶與乙群組帳戶於前揭期間並無往來或任何
    存借入關係之事實為真實。
  4.次觀鑑定人吳丁財會計師事務所再依原告持有原告之存款戶
    甲○○、陳誼畇、陳火吉（以上為甲群組帳戶），及乙○○
    、丙○○、郭倩秀、郭金印、林美吟、沈錫坤、陳春年、施
    又菊、鄭永源、鄭麗娟、楊林秀虹、吳火塗、鄭博仁（以上
    為乙群組帳戶）等人帳戶自80年11月29日至86年12月31日止
    相互間資金往來之收入傳票、取款憑條及支票存款送款單為
    憑，經交叉比對查核鑑定結果，從甲群組帳戶淨流入或淨轉
    入乙群組帳戶金額為21,140,184元，有鑑定人吳丁財會計師
    事務所94年5月9日函附查核鑑定報告書（上）（下）附卷可
    稽，而為原告所不爭，且經被告陳稱：鑑定人鑑定結論2,00
    0餘萬元是被告乙○○與甲○○長期間往來，甲○○向被告
    乙○○借貸之金額等語在卷（本院94年5月18日言詞辯論筆
    錄），由此足認原告存款戶之甲群組帳戶與乙群組帳戶於前
    揭期間帳戶資金相互存提往來後，最後經結算之結果，自甲
    群組帳戶存入乙群組帳戶之資金確實比乙群組帳戶存入甲群
    組帳戶之資金多了21,140,184元。
  5.被告辯稱：鑑定人鑑定結論2,000餘萬元是被告乙○○與甲○○長期間往來，甲○○向被告乙○○借貸之金額等語，並
    提出台灣台南地方法院檢察署檢察官86年度偵字第8393號不
    起訴處分書、同署檢察官89年度偵字第221號不起訴處分書
    及甲○○簽發面額1,000萬元本票乙紙及面額合計750萬元支
    票6紙（以上均為影本）為憑；經查：
  (1)證人即告訴人甲○○、陳誼畇於台灣台南地方法院檢察署86
    年度偵字第8393號偽造文書等案件偵查中指訴：「85年10月
    間被告（乙○○）來說三信的貸款，依規定在一定時間內應
    全部清償，再辦理借貸，因此要向外面金主代借款，月息一
    分七，因此要告訴人簽發六張未載日期之支票，共750萬元
    和250萬元本票一張，1,000萬元借據一張以供擔保‧‧」，
    「到86年4月2日，因告訴人已對被告發生懷疑，被告才親筆
    寫一張承諾書給告訴人‧‧」等語（上開偵查卷第59頁正面
    、第114頁正面），證人甲○○於本院審理中證稱：「85年
    11 月3日乙○○叫我簽發1壹張本票、6張支票票據給他，
    1000 萬的本票是在85年10月左右為了要請乙○○幫我調度
    資金才簽發，本來是要調度300多萬，當時乙○○向我表示
    房貸已經沒有額度，可以跟外面借貸，他說借多少算多少，
    後來借到多少我太太比較清楚，6張支票是當時我有簽名、
    蓋章但發票日期是空白未填寫，一次開給他，何時簽發我已
    不記得了，當初是說借多少算多少並由乙○○自己填發票日
    期，後來借到的錢我都沒有拿到」等語（本院94年8月10日
    言詞辯論筆錄），及證人陳誼畇於本院審理中證述：「‧‧
    但我們簽完借據後並沒有拿到錢」等語（本院93年6月2日言
    詞辯論筆錄），足徵證人甲○○於85年10月間確有委請被告
    乙○○為其調度資金而簽發上開票據。而此情經與證人即告
    訴人甲○○、陳誼畇於台灣台南地方法院檢察署86年度偵字
    第8393號偽造文書等案件所提出被告乙○○於86年4月2日立
    承諾書表明：於甲○○還清欠款1,850萬元，其負責向債權
    憑證所有人索回‧‧及支票6張、本票共捌張計2,000萬元等
    語；又於86年4月3日立證明書表明：甲○○確已還款1,500
    萬元等語互核，有承諾書及證明書附於台灣台南地方法院檢
    察署86年度偵字第8393號偽造文書等案件偵查卷第117、118
    頁足按，益可見被告乙○○於85年10月間應證人甲○○之要
    求為其調度資金，迄於86年4月2日前應已交付1,850萬元予
    證人甲○○，否則當被告乙○○書立上開承諾書載明「於甲○○還清欠款1,850萬元，其負責向債權憑證所有人索回‧
    ‧」等語，而交付該承諾書予證人甲○○時，證人甲○○何
    以對該借款金額未有任何異議，甚且事後於86年4月3日尚依
    約還款1,500萬元予被告乙○○？而此部分還款情形亦與鑑
    定人吳丁財會計師事務所94年5月9日函附查核鑑定報告書（
    上）第22頁記載86年4月3日由陳誼畇（甲群組帳戶）親自匯
    款1,500萬元至被告丙○○帳戶（乙群組帳戶）之情形相合
    ，足徵證人甲○○、陳誼畇前揭證述：甲○○簽完借據、票
    據後，並未拿到錢等語，顯與事理常情有違，不足採信。
  (2)審之鑑定人吳丁財會計師事務所94年5月9日函附查核鑑定報
    告書（上）第17頁至第22頁記載自85年10月14日至86年4月2
    日間甲群組帳戶與乙群組帳戶間之資金往來，由乙群組帳戶
    存入甲群組帳戶之資金僅為5,728,000元（計算式：85年
    10 月14日40萬元+85年10月18日78,000元+85年11月1日
    100 萬元+85年11月14日50萬元+85年11月23日150萬元+
    86 年2月4日200萬元+86年4月1日25萬元=5,728,000元
    ），惟依上述證據顯示：被告乙○○於85年10月間應證人甲○○之要求為其調度資金，迄於86年4月2日前已交付證人甲○○之金額應為1,850萬元，由此可認被告乙○○為證人甲○○調借之資金尚有12,772,000元（計算式：18,500,000-5
    ,728,000=12,772,000）未予計入，亦即被告乙○○與證人
    甲○○間關於此部分之資金往來並未顯現或存在於原告提出
    之原告存款戶關於甲群組帳戶與乙群組帳戶自80年11月29日
    至86年12月31日止之上開帳戶往來資料中。因之，原告存款
    戶之甲群組帳戶與乙群組帳戶自80年11月29日至86年12月31
    日止帳戶資金相互存提往來後，最後經結算之結果，自甲群
    組帳戶存入乙群組帳戶之資金比乙群組帳戶存入甲群組帳戶
    之資金多了21,140,184元，惟經扣除於前揭期間未予計入由
    被告乙○○為證人甲○○調借之資金12,772,000元後，足認
    自甲群組帳戶存入乙群組帳戶之資金仍比自乙群組帳戶存入
    甲群組帳戶之資金多了8,368,184元。
  (3)被告雖請求裁定命訴外人甲○○、陳誼畇提出自75年初至86
    年4月底止，其經營商號歷年全部商業帳簿、各項收支憑證
    等全部交易資料供會計師核對，因被告乙○○於75年初至86
    年4月底受託替其處理事務，不過屬於與原告間之交易作業
    ，即各項存提款及授信之申貸、繳息等而已，而甲○○、陳
    繪如夫婦經營事業十分龐雜，除開設5、6家眼鏡行外，更投
    資4家餐廳及約10家保齡球館，平日雇有會計人員為其記帳
    ，設有內、外帳二本，報稅時更委託專業之會計師為其整理
    帳務，故應命訴外人甲○○、陳誼畇提出自75年初至86年4
    月底止，其經營商號之歷年全部商業帳簿、各項收支憑證等
    全部交易資料供會計師核對等語，有被告92年8月6日民事聲
    請狀及93年3月19日民事再次聲明狀在卷可參，惟依訴外人
    甲○○、陳誼畇經營商號歷年全部商業帳簿、各項收支憑證
    等全部交易資料，雖可查知甲○○、陳誼畇二人歷年來經營
    商號之損益情形，但尚難憑此遽認甲○○、陳誼畇或其經營
    商號所得資金均是由被告乙○○所挹注。且被告乙○○與甲○○等人間之資金往來紀錄，業經證人陳誼畇具結證稱：「
    上次與雙方和解後，並沒有想會在使用這些資料，而我們也
    歷經二次搬家，那相關的資料已不齊全，當時我手上的資料
    都是三信提供給我的」，「我們做的生意雖然有作帳，但此
    與我們與被告的資金往來無關」等語（本院93年6月29日、
    94年8月10日言詞辯論筆錄），足徵被告請求裁定命訴外人
    甲○○、陳誼畇提出自75年初至86年4月底止，其經營商號
    歷年全部商業帳簿、各項收支憑證等全部交易資料供會計師
    核對，尚無必要。況且，被告乙○○果如其所辯稱：其係應
    甲○○之要求而為甲○○調借資金，則其既為借貸關係之當
    事人或委任關係之受任人，對於雙方間資金往來乙節係其親
    身見聞之經驗事實，且其亦能將其持有由甲○○簽發之面額
    1,000萬元本票乙紙及面額合計750萬元支票6紙影本提出供
    本院調查，顯徵被告乙○○對其所辯借貸關係存在乙節如果
    屬實，並不難提出相關憑證供本院調查。是以被告執鑑定人
    吳丁財會計師事務所之查核鑑定報告未將訴外人甲○○、陳
    誼畇自75年初至86年4月底止，其經營商號歷年全部商業帳
    簿、各項收支憑證等全部交易資料列入查核，該鑑定報告不
    具證據能力，不足憑採云云置辯，並非有據。
  (4)再檢察官之不起訴處分，並無拘束民事訴訟之效力，是於獨
    立民事訴訟之裁判時，仍應本於斟酌全辯論意旨及調查證據
    之結果而為事實之認定。因之，被告雖提出台灣台南地方法
    院檢察署檢察官86年度偵字第8393號不起訴處分書及同署檢
    察官89年度偵字第221號不起訴處分書，據以辯稱：依檢察
    官偵查結果，甲○○尚有資金缺口25,234,000元，故被告乙○○不可能侵占甲○○款項云云；惟查：依被告乙○○於台
    灣台南地方法院檢察署89年度偵字第221號偽造文書等案件
    偵查中陳稱：「（（提示「甲○○資金需求概算表」）外借
    款等名目意義？）外借款是我代甲○○向私人金主調借之款
    項。「還外借款」是清償欠金主的錢。「置產與投資」，置
    產是對外投資保齡球館，眼鏡行連鎖店、餐廳之款項支出，
    及房地產投資，相關投資的票都由甲○○自己開立，我只負
    責將錢存入甲存。「自有財力與放款」包括向三信之借貸放
    款、投資收益匯入，「還放款」是清償三信借貸」等語（上
    開偵查卷第322頁正面），顯見前揭89年度偵字第221號不起
    訴處分書所附乙○○提出甲○○資金概算表歷次調整表所憑
    據之被告乙○○所提出之「甲○○資金需求概算表」，並未
    將該表「外借款」欄下之資金來源詳予探究，致忽略其資金
    來源係源自於80年11月29日先由陳誼畇帳戶（甲群組帳戶）
    提領800萬元存入郭金印帳戶（乙群組帳戶），嗣於81年1月
    17日再由郭金印帳戶、楊林秀虹帳戶（乙群組帳戶）各提領
    50萬元、150萬元存入甲○○帳戶（甲群組帳戶）之事實，
    有被告乙○○提出之「甲○○資金需求概算表」附於台灣台
    南地方法院檢察署89年度偵字第221號偵查卷第398至401 頁
    及鑑定人吳丁財會計師事務所94年5月9日函附查核鑑定報告
    書（上）（下）足佐，且徵諸被告乙○○於台灣台南地方法
    院檢察署89年度偵字第221號偽造文書等案件偵查中亦陳稱
    ：「（（提示80年11月29日郭金印800萬元存定期開戶傳票
    ？）郭金印何以有此800萬元？何人辦手續存入？）‧‧是
    當年近年底為業績，向甲○○調借800萬元作業績，錢是當
    日由陳誼畇戶內提領同額款項。（何時清償該款？）沒印象
    ，我也不清楚。」等語（上開偵查卷第322頁反面），益可
    徵於81年1月17日由乙群組帳戶存入甲群組帳戶之200萬元可
    否謂為「外借款」？或該「外借款」欄下之金額均為被告乙○○代甲○○向私人金主調借之款項？即非無疑。是故，本
    件要難僅憑台灣台南地方法院檢察署檢察官86年度偵字第83
    93號不起訴處分書及同署檢察官89年度偵字第221號不起訴
    處分書之偵查結果，遽信被告辯稱：甲○○尚有資金缺口25
    ,234,000 元，故被告乙○○不可能侵占甲○○款項云云為
    真。
  (5)準此，被告辯稱：鑑定人鑑定結論2,000餘萬元是被告乙○○與甲○○長期間往來，甲○○向被告乙○○借貸之金額等
    語，則依上開調查證據之結果，被告所辯上開金額中之12,7
    72,000元，係甲○○向被告乙○○調借之金額等語，尚非無
    據，應足採信。至逾前揭12,772,000元借貸金額之辯詞部分
    ，被告所舉反證證據不足以實其說，要難謂為信實。
  6.原告對被告前揭辯稱有據部分之事實，雖又舉(1)證人陳誼畇
    證述：「‧‧一直到86年4月2日，乙○○通知我們北門路房
    子的貸款因為一年到期了，叫我們去辦理換單手續，並交帶
    我們如果銀行人員問起說這筆錢要做何使用，叫我們要說是
    甲○○要經營保齡球館用的，所以我就起疑心，後來我們就
    與乙○○對質，但他完全無法交代金錢的流向，後來我們請
    三信把十年來的資金往來資料調出來看，發現有十幾筆是乙○○把資金匯給別人，我們損失金額達到五、六千萬元。後
    來三信就找王振鏗來當中間人，幫我們談和解，最後以2,80
    0萬元和解」，「（何時開始懷疑乙○○挪用存款？）86年4
    月2日乙○○表示北門路的房子要換單，他向我表示副理如
    果問資金用途，就向他表示是保齡球館要用，但經我向我先
    生詢問是否有該筆資金的需求時，我先生稱沒有，所以我開
    始懷疑。（資金需求除了向三信借貸，有無其他向其他銀行
    或民間借貸？）沒有」等語（本院91年6月11日、94年8月10
    日言詞辯論筆錄）；(2)證人甲○○證稱：「‧‧，後來我發
    現乙○○擅自利用我帳戶的資金，在不同的人之間轉流通，
    剛開始情形還正常，但是後來我們繳息要要求乙○○要提出
    貸款金額，但是他不肯提出只是告訴我們額度滿了，但實際
    上我們並沒有貸款那麼多，後來向三信查帳後，發現他把我
    們帳戶的資金再流通，轉存定存賺取利息，乙○○在偵查中
    說我還欠他錢，實際上是用我的貸款來借給我，我是跟乙○○的資金往來並沒有帳冊，因為彼此之間很單純，比對三信
    的資料就可以很清楚」等語（本院93年8月24日言詞辯論筆
    錄）；(3)證人王星評（即王振鏗）證陳：「當時被告乙○○
    有侵占甲○○夫婦數千萬元，我記得當時乙○○應該有承認
    他有侵占，最後以2,800萬元和解，乙○○說依當時他的能
    力只能支付1,500萬元，餘額1,300萬元，找三信商量，由三
    信先墊款給甲○○夫婦，1,500萬元部分有15萬元，是乙○○以現金直接交給甲○○夫婦，餘款則是乙○○請我在三信
    開一個帳戶，他分數次匯款給我，我開取款條給三信，三信
    開支票給我，我在把支票交給甲○○夫婦，另外1,300萬元
    ，就由三信直接墊款交給甲○○夫婦，沒有透過我」等語（
    本院91年7月3日言詞辯論筆錄）；(4)被告乙○○於88年3月
    間已先後賠付甲○○、陳誼畇合計15,000,000元；(5)鑑定人
    吳丁財會計師事務所94年5月9日函附查核鑑定報告書（上）
    （下）為憑，而據以主張被告乙○○在任職原告期間盜領原
    告之存款戶甲○○等人之存款，獲取不法利益合計2,100餘
    萬元等情；然查：
  (1)依上所述，證人甲○○於85年10月間確有委請被告乙○○為
    其調度資金而簽發票據，而依證人甲○○、陳誼畇於台灣台
    南地方法院檢察署86年度偵字第8393號偽造文書等案件所提
    出被告乙○○於86年4月2日立承諾書表明於甲○○還清欠款
    1,850萬元，其負責向債權憑證所有人索回‧‧及支票6張、
    本票共捌張計2,000萬元等語；又於86年4月3日立證明書表
    明甲○○確已還款1,500萬元等語；若甲○○未收受被告乙○○為其調度之資金1,850萬元，何以其對被告乙○○書立
    上開承諾書載明「於甲○○還清欠款1,850萬元，其負責向
    債權憑證所有人索回‧‧」等語未有任何異議，且事後於86
    年4月3日還依約清償1,500萬元予被告乙○○？次參之訴外
    人甲○○、陳誼畇二人經商多年，對於票據使用及其效力為
    何當不陌生，然依證人陳誼畇證述：「（（提示：被告提出
    之支票及本票影本）甲○○何以簽發上開票據給被告乙○○
    ？）‧‧我們夫婦並不知道簽發本票的效力。85年9月因眼
    鏡行拆股需要退股金三百多萬元，曾向乙○○調度資金，乙○○說三信的房貸已經額滿，他會幫我們去向其他人調借，
    所以才簽發支票‧‧」，「‧‧但我們簽完借據後並沒有拿
    到錢」等語，證人甲○○證稱：「‧‧，6張支票是當時我
    有簽名、蓋章但發票日期是空白未填寫，一次開給他，何時
    簽發我已不記得了，當初是說借多少算多少並由乙○○自己
    填發票日期，後來借到的錢我都沒有拿到」等語（本院93年
    6月2日、94年8月10日言詞辯論筆錄），顯見證人甲○○、
    陳誼畇就其與被告乙○○間之資金調度問題所為之陳述難謂
    無避重就輕之情形。又徵諸證人甲○○、陳誼畇均為本件借
    貸關係之利害關係人，亦難期其證言全然客觀信實，是以要
    難僅憑其上開不利於被告乙○○之證言，而遽信原告主張被
    告乙○○盜領原告之存款戶甲○○等人之存款金額合計為2,
    100餘萬元之事實屬實。
  (2)再依證人王星評（即王振鏗）證述：「（當時是何人請你出
    來調解的？）當時是甲○○找朋友請我出來調解的」等語（
    本院91年7月3日言詞辯論筆錄），顯見證人王星評係受證人
    甲○○所託而居中協調，則其立場是否能客觀持平，已非無
    疑？況依證人王星評（即王振鏗）證稱：「當時被告乙○○
    有侵占甲○○夫婦數千萬元，我記得當時乙○○應該有承認
    他有侵占」等語（同前揭日言詞辯論筆錄），似又不全然確
    定其證述被告乙○○有承認侵占乙節之記憶正確性，是亦難
    憑證人王星評之證言而遽認被告乙○○有侵占甲○○夫婦數
    千萬元。
  (3)而鑑定人吳丁財會計師事務所94年5月9日函附查核鑑定報告
    書（上）（下），其鑑定範圍係就原告持有之甲群組帳戶與
    乙群組帳戶之資金往來情形作交叉比對查核，惟如前所述，
    於85年10月14日至86年4月2日之期間，被告乙○○為證人甲○○調借之資金尚有12,772,000元，並未顯現或存在於原告
    提出之原告存款戶關於甲群組帳戶與乙群組帳戶自80年11月
    29日至86年12月31日止之上開帳戶往來資料中，是經扣除於
    前揭期間未計入被告乙○○調借而貸與證人甲○○之資金12
    ,772,000 元後，則自甲群組帳戶存入乙群組帳戶之資金比
    自乙群組帳戶存入甲群組帳戶之資金係多了8,368,184元，
    而非21,140,184元。
  (4)又被告乙○○在證人王星評（即王振鏗）之居中協調下，雖
    於88年3月間先後給付甲○○、陳誼畇合計15,000,000元，
    惟核其性質應屬民法第736條規定當事人願互相讓步以終止
    爭執之和解契約，且該契約對於被告乙○○在任職原告期間
    盜領原告之存款戶甲○○等人之存款究竟為若干金額，並未
    加以確認，故亦難憑此遽認被告乙○○盜領原告之存款戶甲○○等人之存款金額為2,100餘萬元。至於被告雖另辯稱：
    被告乙○○係受原告脅迫才不得不於88年3月間先後給付甲○○、陳誼畇合計15,000,000元云云，然為原告所否認，而
    被告亦未舉證以實其說，自非可採。
  7.綜上所述，被告乙○○於任職原告期間，利用訴外人甲○○
    等人授權其處理在原告處之存提款等財務事宜之機會，就其
    處理上開甲乙群組帳戶自80年11月29日至86年12月31日止之
    之資金結果，經扣除並未顯現或存在於上開甲乙群組帳戶自
    80年11月29日至86年12月31日止之帳戶往來資料中之資金12
    ,772,000 元後，為何最後自甲群組帳戶存入乙群組帳戶之
    資金竟比自乙群組帳戶存入甲群組帳戶之資金多了8,368,18
    4元乙節，並未舉反證證明有何法律上之原因。從而，原告
    主張被告乙○○在任職原告期間，盜領原告之存款戶甲○○
    等人之存款8,368,184元乙情，為足採信。至逾此金額之主
    張，尚非可採。
(三)、被告乙○○在任職原告期間，既有盜領原告之存款戶甲○○
    等人之存款8,368,184元之行為，則原告主張被告乙○○有
    故意不法侵害原告權利（金錢所有權）之侵權行為，即堪採
    認。惟被告乙○○與原告間就被告乙○○盜領原告之存款戶
    甲○○等人之存款8,368,184元乙事，被告乙○○係應負最
    終損害賠償責任之行為人，而依證人陳誼畇證述：「我們談
    和解時，原告方面有人在場，乙○○也在場」等語（本院91
    年6月11日言詞辯論筆錄），且被告乙○○於88年3月間先後
    給付甲○○、陳誼畇合計15,000,000元，其中之14,850,000
    元亦是經由原告之存款戶王星評（即王振鏗）之帳戶所為，
    有原告提出之對帳單、取款憑條、收入傳票及合作金庫台南
    支庫支票附卷可稽，足認原告已知悉被告即本件最終損害賠
    償責任之行為人乙○○就其盜領原告之存款戶甲○○等人存
    款之侵權行為，業已賠償原告之存款戶甲○○等人15,000,0
    00元，則原告於此數額範圍內對其存款戶甲○○等人之給付
    責任已因被告乙○○之清償而同時消滅，亦即原告因被告乙○○之不法侵權行為所受之損害既已獲得填埔，自難謂原告
    對被告乙○○尚有何可資行使之侵權行為損害賠償請求權。
    至於原告與訴外人甲○○、陳誼畇於88年3月22日簽訂協議
    書，約定原告賠償甲○○、陳誼畇13,000,000元，雙方同意
    無論被告乙○○有無不法之行為並侵害甲○○、陳誼畇之權
    益，致甲○○、陳誼畇所受之損失不論超越或低於上述原告
    之給付額者，雙方均同意放棄對他方請求退還或補足損害之
    一切法律上請求權，應屬原告與訴外人甲○○、陳誼畇間為
    互相讓步以終止爭執所成立之和解契約，該和解契約之簽訂
    難認與被告乙○○盜領原告之存款戶甲○○等人之存款8,36
    8,184元之行為有相當因果關係。則原告依其與訴外人甲○○、陳誼畇之和解契約，給付甲○○、陳誼畇13,000,000元
    ，自難謂係被告乙○○之不法侵權行為所造成原告之損害。
(四)、綜上所述，被告乙○○對其在任職原告期間，盜領原告之存
    款戶甲○○等人之存款8,368,184元之不法侵權行為所造成
    之損害，既已賠償原告之存款戶甲○○等人15,000,000元完
    畢，足認原告對被告乙○○之侵權行為損害賠償請求權已不
    存在，而被告丙○○依員工保證書之約定，應負連帶清償責
    任之情事亦已不存在。從而，原告依民法第197條第2項及保
    證契約，請求被告連帶給付原告2,000,000元，及自起訴狀
    繕本送達之翌日起至清償日止，按年息百分之5計算之利息
    ，為無理由，應予駁回。
(五)、本件待證事實已臻明確，兩造其餘攻擊防禦方法及舉證，核
    與判決結果無影響，爰不一一論列，附此敘明。
(六)、原告既受敗訴判決，則其陳明願供擔保，請求宣告假執行，
    自已失所依附，應併予駁回。
五、結論：本件原告之訴為無理由，依民事訴訟法第78條，判決
    如主文。
中　　華　　民　　國　　94　　年　　11  　月　　30  　日
                  民事第三庭    法　官　張季芬
以上正本係照原本作成。
如對本判決上訴，須於判決送達後20日內向本院提出上訴狀。
中　　華　　民　　國　　94　　年　　11　　月　　30　　日
                                書記官　陳玉果
